臺灣高等法院刑事判決　　　　　　　　　　　　　　九十三年度上訴字第二三八號
　　上　訴　人
　　即　被　告　玄○○原名鄭.
右上訴人因違反臺灣地區與大陸地區人民關係條例案件，不服臺灣基隆地方法院九十
二年度訴字第四五五號，中華民國九十二年十二月十九日第一審判決（起訴案號：臺
灣基隆地方法院檢察署九十二年度偵字第一二０六、一二六九號），提起上訴，本院
判決如左：
    主  文
原判決撤銷。
玄○○共同使大陸地區人民非法進入臺灣地區未遂，累犯，處有期徒刑壹年。
    事  實
一、玄○○（原名鄭其全）前於民國（下同）八十五年間，因違反臺灣地區與大陸地
    區人民關係條例案件，上訴經最高法院判處有期徒刑十月確定，已於九十一年九
    月十七日執行完畢。詎其仍不知悔改，復與林永鴻（原名林建國，因同一案件曾
    經判決確定，另經檢察官為不起訴處分），明知李華雲、林雄強、翁欣穎、林美
    琪（王麗麗）、地○、宇○、壬○、己○○、子○○、癸○○、戊○○、辛○○
    、李燕、李明秀、連麗莉、林梅香、潘昭群、庚○○、丁○○、宙○○、天○○
    、寅○○、卯○、吳少鳳、乙○○、巳○○、午○○、甲○○、丑○、辰○○、
    亥○、申○○、劉曉林、黃○、丙○、酉○○、楊娜、戌○○、Ａ○○、未○○
    等四十人，均係大陸地區人民，皆未經申請許可來臺，竟與姓名年籍不詳之人蛇
    集團人員，基於使大陸地區人民非法進入臺灣地區之犯意聯絡，以新台幣（下同
    ）五萬元之代價，於九十二年二月二十二日晚間九時許，由林永鴻擔任船長，駕
    駛其前向不知情之張瑞吉所承租之宜蘭縣梗枋籍「漁連二號」漁船，搭載玄○○
    ，自基隆市八斗子漁港報關出海，並於同年月二十三日上午五時許，將「漁連二
    號」漁船駛抵宜蘭三貂角外海約六十海裡處（即東經一二三度零二分，北緯二五
    度一五分）之【公海海域】附近，自不詳船名之大陸籍漁船上，接駁得大陸地區
    人民李華雲、林雄強、翁欣穎、林美琪（王麗麗）、地○、宇○、壬○、己○○
    、子○○、癸○○、戊○○、辛○○、李燕、李明秀、連麗莉、林梅香、潘昭群
    、庚○○、丁○○、宙○○、天○○、寅○○、卯○、吳少鳳、乙○○、巳○○
    、午○○、甲○○、丑○、辰○○、亥○、申○○、劉曉林、黃○、丙○、酉○
    ○、楊娜、戌○○、Ａ○○、未○○等四十人（另有Ｇａｒｉｌｏｖａｖｅｒａ
    、ＬｅｙｍａｎＥｊｉｅｈａＥｌｅｎａ俄羅斯籍女子二人，不計入客體內），
    旋即航向我國海域，嗣於同年月二十五日凌晨二時四十分許，在上開處所即宜蘭
    三貂角外海約六十海裡處（東經一二三度零二分，北緯二五度一五分），為行政
    院海岸巡防署海巡隊人員攔檢，自「漁連二號」漁船船艙內查獲上開四十名大陸
    人士及二名俄羅斯女子，因而未及進入我國領域。
二、案經行政院海岸巡防署海洋巡防總局第一海巡隊報告臺灣基隆地方法院檢察署檢
    察官偵查起訴。
    理  由
一、訊據上訴人即被告玄○○固對於右揭與林永鴻共同駕駛漁船出海，並為行政院海
    岸巡防署海洋巡防總局第一海巡隊在漁船上查獲未經申請許可來臺之大陸人民之
    事實，坦承不諱，惟矢口否認有違反使大陸地區人民非法進入臺灣地區之犯行，
    辯稱：出海目的在釣魚且由林永鴻擔任船長，並駕駛漁船，接駁大陸偷渡客之事
    ，伊不知情，亦未幫忙，伊當時在睡覺，本件接駁大陸人民完全是林永鴻個人之
    行為云云。經查：
(一)被告與同案被告林永鴻於九十二年二月二十二日，同駕「漁連二號」自基隆市八
    斗子漁港報關出海，在宜蘭三貂角外海約六十海裡處（即東經一二三度零二分，
    北緯二五度一五分）之【公海海域】，接駁得李華雲等四十名大陸人民及二名俄
    羅斯籍女子，為海巡人員查獲等情，業據被告供陳在卷（見洋局一偵字第０九二
    Ｄ０００五八五號警卷第五至七頁，原審卷第二一頁，本院卷第八三至八四頁）
    ，核與同案被告林永鴻供述情節相符（見洋局一偵字第五八五號警卷第一至四頁
    ，偵字三０二０號卷第四至六頁）。並有行政院農業委員會漁業執照、漁船資料
    影本、機漁船（含船員）進出港檢查表、漁船船員手冊影本、查獲照片八張附卷
    可稽（見洋局一偵字五八五號警卷第一四０至一四五頁、第一五七至一六０頁）
    ，足認被告與林永鴻所駕之「漁連二號」，於上開時、地，確有接駁大陸偷渡客
    之事實。
(二)證人李華雲、林雄強、翁欣穎、林美琪（王麗麗）、地○、宇○、壬○、己○○
    、子○○、癸○○、戊○○、辛○○、李燕、李明秀、連麗莉、林梅香、潘昭群
    、庚○○、丁○○、宙○○、天○○、寅○○、卯○、吳少鳳、乙○○、巳○○
    、午○○、甲○○、丑○、辰○○、亥○、申○○、劉曉林、黃○、丙○、酉○
    ○、楊娜、戌○○、Ａ○○、未○○等四十名大陸地區人民（及Ｇａｒｉｌｏｖ
    ａｖｅｒａ、ＬｅｙｍａｎＥｊｉｅｈａＥｌｅｎａ等二名俄羅斯女子），係於
    九十二年二月二十一日凌晨零時許，依姓名人數不詳之人蛇集團安排，或自中國
    大陸福建省平潭縣、或自福清海口處搭乘不知名之大陸籍漁船出海，再於九十二
    年二月二十三日上午，換搭漁連二號，而當海巡人員欲登上漁船檢查時，船老大
    （指林永鴻）與船員（指玄○○）馬上起床，船老大即駕駛漁船加速離去等情，
    業據證人即上開非法入境之大陸地區人民李華雲、林雄強、翁欣穎、林美琪（王
    麗麗）、地○、宇○、壬○、己○○、子○○、癸○○、戊○○、辛○○、李燕
    、李明秀、連麗莉、林梅香、潘昭群、庚○○、丁○○、宙○○、天○○、寅○
    ○、卯○、吳少鳳、乙○○、巳○○、午○○、甲○○、丑○、辰○○、亥○、
    申○○、劉曉林、黃○、丙○、酉○○、楊娜、戌○○、Ａ○○、未○○等四十
    人在警訊中證述綦詳（見洋局一偵字第五八五號警卷第八至八八頁、九八至一三
    七頁，基隆地檢署九二偵字第一二六九號卷第十八至二五頁，台南地檢署九二偵
    字第三０二０號卷第十四至七十頁），此並經證人即海巡人員徐錦玉、魏福男於
    原審審理時證述屬實（見原審卷第四九至五十頁、第七六至七九頁），而證人即
    大陸地區人民翁欣穎更明確表示：漁船船員都有告知將偷渡到台灣等語（見台南
    地檢署九十二年度偵字第三０二０號卷第十六至十七頁），證人即大陸地區人民
    連麗莉明確表示：船上船員說等船接近台灣時，自然會有快艇來接應等語（見台
    南地檢署九十二年度偵字第三０二０號卷第三六至三七頁），證人即大陸地區人
    民宇○、戊○○、壬○、亥○於警詢提供被告玄○○相片時，亦均明確指認：「
    玄○○就是接我們上船的人，是叫我們進船艙躲藏的人，曾經有拿食物給我們」
    （見基隆地檢署九二偵字第一二六九號卷第二七、二九、三一、三三頁），證人
    即大陸地區人民寅○○、卯○、辰○○、亥○於本院審理時亦證稱：「（玄○○
    ）有引我們進去船艙」（見本院卷第六九頁），證人即大陸地區人民戌○○、Ａ
    ○○、未○○、李燕、李明秀、連麗莉、潘昭群、吳少鳳、丁○○等人於本院均
    稱：在船上有看到玄○○，他有拿東西給我們吃等語（本院卷第八二頁），被告
    亦坦承：有拿餅乾、泡麵給大陸地區人民食用等語（本院卷第八二頁），再參以
    本件被告與林永鴻出港並無漁獲及漁具乙節，此業據證人魏福男證述明確（見原
    審卷第七七至七八頁），且該漁船空間狹小，如有四十二人登船，被告豈有不知
    之理？是被告所辯當時在睡覺並不知情云云，洵不足採信。
(三)此外，復有查獲「漁連二號」之航海圖乙張附卷足憑（見洋局一偵字五八五號警
    卷第一三九頁），綜上所述，本件事證明確，被告犯行堪以認定，應依法論科。
二、查被告與林永鴻同駕「漁連二號」接駁載運大陸人民之宜蘭三貂角外海約六十浬
    處附近（即東經一二三度零二分，北緯二五度一五分），該海域經查係屬【公海
    海域】並非我國海域，此有內政部九十二年三月十八日號台內地字第０九二００
    ０四九三一號函覆明確（見偵字三０二０號卷第七五頁），其尚未進入我國領海
    即為我海巡署於上開地點查獲，核被告所為，係違反臺灣地區與大陸地區人民關
    係條例第十五條第一款之規定，應依同條例第七十九條第一項、第三項使大陸地
    區人民非法進入臺灣地區未遂罪論處。按未遂犯之處罰，得按既遂犯之刑減輕之
    ，爰依未遂犯規定減輕其刑。又上開條例於被告行為後之九十二年十月二十九日
    修正公布，同條例第十五條自九十三年三月一日施行，同條例第七十九條自九十
    二年十二月三十一日施行，第十五條第一款新舊法規定相同，第七十九條第一項
    罪名相同，法定刑度提高為一年以上七年以下有期徒刑，得併科新台幣一百萬元
    以下罰金，比較新舊法以舊法有利與被告，爰依舊法處斷，合此敘明。又被告與
    林永鴻、姓名人數不詳之人蛇集團成員間，就上開犯行有共同犯意之聯絡及行為
    之分擔，應論以共同正犯。又查被告前於八十五年間，因違反臺灣地區與大陸地
    區人民關係條例案件，上訴經最高法院判處有期徒刑十月確定，已於九十一年九
    月十七日執行完畢，此有臺灣基隆地方法院檢察署刑案查註紀錄表及本院被告全
    國前案紀錄表各一份附卷可按，其於執行完畢後五年內再犯本件有期徒刑以上之
    刑之罪，為累犯，應加重其刑，被告刑有加重及減輕之情形，應依刑法第七十一
    條第一項規定，先加後減之。
三、原審論處被告罪刑，固非無見，惟查：(一)俄羅斯女子Ｇａｒｉｌｏｖａｖｅｒａ
    、ＬｅｙｍａｎＥｊｉｅｈａＥｌｅｎａ等二人，雖未經申請許可自大陸地區來
    台，惟其並非大陸地區人民，此觀之臺灣地區與大陸地區人民關係條例第二條第
    四款規定甚明，渠二人既非大陸地區人民，即非本罪所得適用之客體，原審事實
    理由均未予排除，顯有適用法律不當之違誤。(二)又原審認被告玄○○與林永鴻，
    於九十二年三月二十九日下午三時許，駕駛「和美一號」漁船，接駁得大陸地區
    人民劉慧哲等十四人，嗣於同日下午五時三十分許，在上開處所為行政院海岸巡
    防署海巡隊人員攔檢查獲一節，因行為及查獲地點均在我領域內，核與「使大陸
    地區人民非法進入臺灣地區罪」之構成要件洵不相符（詳如後述），原審對被告
    就此部分亦予以論罪科刑，顯有判決適用法律不當之違誤，又被告行為後法律已
    有變更，原審不及比較亦有未洽。被告上訴否認犯罪，雖無可取；惟原判決既有
    前開可議，即屬無可維持，應由本院將原判決撤銷改判。爰審酌被告素行不端，
    有臺灣基隆地方法院檢察署刑案查註紀錄表及本院被告全國前案紀錄表在卷可參
    ，使大陸地區人民非法進入臺灣地區，嚴重危害臺灣地區社會安寧秩序，並其犯
    罪手段、情節及犯後態度等一切情狀，量處如主文所示之刑，以示懲儆。
四、公訴意旨略以：玄○○與林永鴻明知Ｇａｒｉｌｏｖａｖｅｒａ、Ｌｅｙｍａｎ
    ＥｊｉｅｈａＥｌｅｎａ二名來自大陸地區之俄羅斯女子，皆未經申請許可來臺
    ，竟與姓名年籍不詳之人蛇集團人員，基於使大陸地區人民非法進入臺灣地區之
    犯意聯絡，以新台幣（下同）五萬元之代價，於九十二年二月二十二日晚間九時
    許，由林永鴻擔任船長，駕駛其前向不知情之張瑞吉所承租之宜蘭縣梗枋籍「漁
    連二號」漁船，搭載玄○○，自基隆市八斗子漁港報關出海，並於同年月二十三
    日上午五時許，將「漁連二號」漁船駛抵宜蘭三貂角外海約六十海裡處（即東經
    一二三度零二分，北緯二五度一五分）之公海海域，自不詳船名之大陸籍漁船上
    ，接駁得Ｇａｒｉｌｏｖａｖｅｒａ、ＬｅｙｍａｎＥｊｉｅｈａＥｌｅｎａ等
    二人，旋即航向我國海域，嗣於同年月二十五日凌晨二時四十分許，在上開處所
    ，為行政院海岸巡防署海巡隊人員攔檢，自「漁連二號」漁船船艙內查獲上開二
    名俄羅斯女子，因認被告違反臺灣地區與大陸地區人民關係條例第十五條第一款
    之規定，涉犯同條例第七十九條第一項使大陸地區人民非法進入臺灣地區罪嫌。
    惟按俄羅斯籍女子Ｇａｒｉｌｏｖａｖｅｒａ、ＬｅｙｍａｎＥｊｉｅｈａＥｌ
    ｅｎａ等二人，並非係大陸地區人民，此觀之臺灣地區與大陸地區人民關係條例
    第二條第四款規定甚明，則渠二人既非大陸地區人民，即非本罪所得適用之客體
    ，自不能逕以本罪相繩，然檢察官既認此部份與被告上開經論罪科刑之犯罪間，
    有裁判上一罪之關係，爰不另為無罪之諭知。
五、公訴意旨另略以：被告玄○○與林永鴻，明知劉慧哲、嚴麗貞、牟文蘭、李梅、
    詹秀花、池賀南、張用菊、蘇婷、陳思勤、周玲、王淑琪、吳有欽、莊菲、陳雪
    等十四人，均係大陸地區人民，皆未經申請許可來臺，竟與姓名年籍不詳之人蛇
    集團人員，基於使大陸地區人民非法進入臺灣地區之犯意聯絡，以一萬四千元之
    代價，於九十二年三月二十九日中午十二時三十分許，由林永鴻擔任船長，駕駛
    其前向不知情之吳金發所承租之台北縣貢寮鄉籍「和美一號」漁船，搭載玄○○
    ，自鼻頭安檢站報關出海，並於同日下午三時許，將「和美一號」漁船駛抵東經
    一二一度三八分，北緯二五度三二分之【我國領海海域】，自不詳船名之台灣籍
    漁船上，接駁得劉慧哲、嚴麗貞、牟文蘭、李梅、詹秀花、池賀南、張用菊、蘇
    婷、陳思勤、周玲、王淑琪、吳有欽、莊菲、陳雪等十四人，嗣於同日下午五時
    三十分許，在上開處所即東經一二一度三八分，北緯二五度三二分之我國領海海
    域，為行政院海岸巡防署海巡隊人員攔檢，自「和美一號」漁船甲板內查獲上開
    十四名大陸人士，而得知上情，因認被告玄○○違反台灣地區與大陸地區人民關
    係條例第十五條第一款規定，涉犯使大陸地區人民非法進入台灣地區罪嫌。惟查
    ，被告與林永鴻同駕「和美一號」接駁載運大陸人民並經海巡署查獲之東經一二
    一度三八分，北緯二五度三二分處，為我國領海海域，此有內政部九十二年七月
    三十日號台內地字第０九二００一一０五七號函覆明確（見偵字一二０六號卷第
    七四頁），既在我國領海海域，顯見該大陸地區人民已經由另一隻不詳船名之台
    灣籍漁船載運進入我國領海（見偵字第一二０六號卷第五四至五七頁大陸地區人
    民嚴麗貞、吳有欽、劉慧哲、黃淑琪警詢筆錄），此外，亦查無其他證據足資証
    明係由被告自其他地區接載該大陸地區人民進入我國領海海域，則就本部分，即
    與「使大陸地區人民非法進入臺灣地區罪」之構成要件不相符合，然檢察官既認
    此部份與被告上開經論罪科刑之犯罪間，有連續犯之裁判上一罪關係，爰不另為
    無罪之諭知。
據上論斷，應依刑事訴訟法第三百六十九條第一項前段、第三百六十四條、第二百九
十九條第一項前段，修正前臺灣地區與大陸地區人民關係條例第十五條、第七十九條
第一項、第三項，刑法第十一條前段、第二條第一項但書、第二十八條、第二十六條
、第四十七條，判決如主文。
本案經檢察官郭啟東到庭執行職務。
中　　　華　　　民　　　國　　九十三　　年　　　四　　　月　　二十二　　日
                              臺灣高等法院刑事第九庭
                                    審判長法　官  李  文  成
                                          法　官  周  盈  文
                                          法　官  官  有  明
右正本證明與原本無異。
如不服本判決應於收受送達後十日內向本院提出上訴書狀，其未敘述上訴之理由者並
得於提起上訴後十日內向本院補提理由書（均須按他造當事人之人數附繕本）。
                                          書記官  林  蓓  瑜
中　　　華　　　民　　　國　　九十三　　年　　　四　　　月　　二十七　　日
附錄：本案論罪科刑法條全文
臺灣地區與大陸地區人民關係條例【民國 89 年 12 月 20 日 修正】
第十五條
左列行為不得為之：
一  使大陸地區人民非法進入臺灣地區。
二  招攬臺灣地區人民未經許可使之進入大陸地區。
三　使大陸地區人民在臺灣地區從事未經許可或與許可目的不符之活動。
四　僱用或留用大陸地區人民在臺灣地區從事未經許可或與許可範圍不符之工作。
五  居間介紹他人為前款之行為。
第七十九條第一項：
違反第十五條第一款規定者，處五年以下有期徒刑、拘役或科或併科新臺幣五十萬元
以下罰金。
以犯項之罪為常業者，處一年以上七年以下有期徒刑，得併科新臺幣一百萬元第七十
第一項之未遂犯罰之。
